【裁判字號】    97,上易,330
【裁判日期】    980121
【裁判案由】    請求排除侵害
【裁判全文】
臺灣高等法院高雄分院民事判決         97年度上易字第330號
上  訴  人  丙○○
            乙○○
            丁○○
兼上三人
法定代理人  戊○○
共      同
訴訟代理人  李汶哲律師
被上訴人    己○○
            辛○○
兼上二人
法定代理人  庚○○
            甲○○○
共      同
訴訟代理人  鍾武雄律師
上列當事人間請求排除侵害事件，上訴人對於中華民國97年10月
31日臺灣屏東地方法院97年度訴字第218 號第一審判決提起上訴
，本院於98年1 月14日言詞辯論終結，判決如下：
    主  文
上訴駁回。
第二審訴訟費用由上訴人負擔。
    事實及理由
一、上訴人起訴主張，坐落屏東縣高樹鄉○路○段舊大路關小段
    61- 2 地號土地及其上330 建號建物即門牌屏東縣高樹鄉○
    ○路80號原為渠等父、夫陳龍華所有，陳龍華於95年2 月27
    日死亡後，由渠等繼承，土地部分由渠等於95年4 月13日以
    繼承原因辦妥所有權登記，建物部分以渠等名義於98年1 月
    6 日辦妥第一次保存登記，被上訴人庚○○為陳龍華之胞弟
    ，與其妻即被上訴人甲○○○及其子女即被上訴人己○○、
    辛○○無權居住其內，甚且與上訴人屢生爭執，進而對上訴
    人施言語暴力，為此本於所有權之作用及借用物返還請求權
    ，提起本件之訴，訴請被上訴人應自上開系爭建物遷出，並
    向戶政機關為遷出登記。原審法院為上訴人敗訴判決，上訴
    人不服，聲明上訴，其上訴聲明：(一)原判決廢棄。(二)被上訴
    人應自上開系爭建物遷出，並向戶政機關為遷出登記。(三)願
    供擔保，請准宣告假執行。(四)訴訟費用由被上訴人負擔。
二、被上訴人則以：系爭建物為陳龍華及被上訴人庚○○之父壬
    ○○於77、78年間出資所建造，供包括兩造等全家人共同居
    住使用，嗣應陳龍華要求，於93年4 月23日連同所坐落之上
    開基地贈與陳龍華，並由陳龍華出具切結書，同意無條件供
    父母居住使用至年老，供胞弟即被上訴人庚○○夫婦居住至
    自行建築房屋為止，被上訴人迄未建得房屋，上訴人基於繼
    承關係，即負有供被上訴人居住使用系爭建物之義務，請求
    被上訴人遷出，即屬無據云云，資為抗辯。於本院答辯聲明
    ：(一)上訴駁回。(二)訴訟費用由上訴人負擔。
三、上訴人主張，上開61-2地號土地及其上系爭建物原為渠等父
    、夫陳龍華所有，陳龍華於95年2 月27日死亡後，由渠等繼
    承，土地部分於95年4 月13日由渠等以繼承原因辦妥所有權
    登記，建物部分以渠等名義於98年1 月6 日辦妥第一次保存
    登記，被上訴人庚○○為陳龍華之胞弟，與其妻即被上訴人
    甲○○○及其子女即被上訴人己○○、辛○○均居住在系爭
    建物內等事實，業據提出土地所有權狀、遺產稅免稅證明書
    （原審卷5 ～9 頁）、使用執照、建物所有權狀、房屋稅繳
    款書（本審卷41～46頁）在卷為證，且為被上訴人所不爭執
    ，自可信為真實。上訴人又主張，被上訴人無權居住使用系
    爭建物，爰本於所有權作用及借用物返還請求權，提起本件
    之訴，然為被上訴人所否認，並抗辯以前詞。是本件爭點為
    上訴人本於所有權作用及借用物返還請求權，為本件之請求
    ，有無理由。
四、經查，陳龍華於93年4 月間出具切結書內載：「陳龍華所有
    坐落高樹鄉○○村○○路80號房屋3 樓一棟全部，該房屋及
    土地前係由家父母出資興建贈與，應無條件供父母親居住至
    百歲年老安養天年為止，另亦無條件給胞弟庚○○夫婦居住
    至胞弟建築房屋完成為止」等語，有被上訴人提出之切結書
    在卷（原審卷35頁）為憑，上訴人固否認該切結書之真正。
    然查，證人即陳龍華與庚○○之胞姊鍾福妹已到庭證稱：陳
    龍華並沒有出資，因蓋屋的師傅都找在家的陳龍華辦事，父
    親在系爭房屋完工請客時，才知系爭房屋起造人為陳龍華，
    後來陳龍華因認其係過繼給叔叔改姓，怕分不到鍾家財產，
    天天吵著分家產，父親才要伊找代書草擬切結書，將房地辦
    理贈與陳龍華，切結書擬妥後，由伊取回拿給陳龍華蓋章等
    語（原審卷42～45頁、本審卷29～31頁），上訴人戊○○亦
    到庭自陳：兩造兄弟家人都住在系爭建物，鍾福妹拿切結書
    給陳龍華簽章時伊亦在場，但陳龍華僅說可以讓父母住，伊
    沒有看到陳龍華蓋章，切結書上之印文非陳龍華的云云（原
    審卷44～45頁、本審卷32頁），顯見鍾福妹確有拿代書擬妥
    之切結書要陳龍華簽章之事實。又查上開61-2地號土地係於
    93年4 月23日以贈與為原因，由壬○○辦理所有權移轉登記
    予陳龍華，有土地贈與所有權移轉契約書在卷（原審卷56頁
    ）可稽，且為上訴人所不爭執，經比對該土地贈與所有權移
    轉契約書上受贈人陳龍華之印文，與上開切結書上陳龍華之
    印文相同，是上訴人以切結書上陳龍華之印文非陳龍華所有
    而否認切結書之真正，自不足取。則被上訴人抗辯稱：系爭
    建物為陳龍華及被上訴人庚○○之父壬○○所建造，供包括
    兩造等家人共同居住使用，嗣壬○○應陳龍華要求，將房地
    贈與陳龍華，並由陳龍華出具切結書，同意無條件供被上訴
    人家人居住至自行建築房屋為止云云，並非不可採信。
五、基上，上訴人之被繼承人陳龍華既出具切結書，同意被上訴
    人居住系爭建物至其自行建築房屋為止，而被上訴人迄未建
    築房屋，自有繼續居住使用系爭房屋之權利，上訴人因繼承
    關係自負有供被上訴人居住使用之義務，從而上訴人本於所
    有權作用及借用物返還請求權之法律關係，訴請被上訴人應
    自系爭建物遷出，並向戶政機關為遷出登記，為無理由，應
    予駁回。原審法院為上訴人敗訴判決，理由雖有不同，結果
    並無二致，仍應予維持，上訴人上訴指摘原判決不當，求予
    廢棄改判，為無理由，應予駁回。
據上論結，本件上訴為無理由，依民事訴訟法第449 條第2 項、
第78條、第85條第1 項判決如主文。
中    華    民    國    98    年    1     月    21    日
                              民事第五庭
                                  審判長法官  蔡明宛
                                  法      官  曾錦昌
                                  法      官  魏式璧
以上正本證明與原本無異。
本件判決不得上訴。
中    華    民    國    98    年    1     月    22    日
                                  書  記  官  鄔維玲
                                                      Q


司法院資訊處製作；財團法人民間司法改革基金會備份。
